臺灣高雄地方法院民事裁定
109年度消債更字第404號
聲  請  人  丁慧君  
0000000000000000

代  理  人  陳雅貞律師
上列當事人因消費者債務清理事件聲請更生，本院裁定如下：
    主  文
聲請人丁慧君自中華民國一一○年二月二十三日下午四時起開始
更生程序。
命司法事務官進行本件更生程序。
    理  由
一、聲請意旨略以：伊無力清償債務，曾於民國109年9月2日向
    本院聲請調解債務清償方案，惟調解不成立。又伊未經法院
    裁定開始清算程序或宣告破產，爰聲請更生等語。
二、按債務人不能清償債務或有不能清償之虞者，得依本條例所
    定更生或清算程序，清理其債務。債務人無擔保或無優先權
    之本金及利息債務總額未逾新臺幣（下同）12,000,000元者
    ，於法院裁定開始清算程序或宣告破產前，得向法院聲請更
    生。法院開始更生程序之裁定，應載明其年、月、日、時，
    並即時發生效力。法院裁定開始更生或清算程序後，得命司
    法事務官進行更生或清算程序，必要時得選任律師、會計師
    或其他適當之自然人或法人一人為監督人或管理人。消費者
    債務清理條例（下稱消債條例）第3條、第42條第1項、第45
    條第1項及第16條第1項分別定有明文。
三、經查：
  ㈠聲請人前於109年9月2日向本院聲請調解債務清償方案，經本
    院109年度司消債調字第515號受理，於同年9月28日調解不
    成立，聲請人並於同日以言詞聲請更生等情，業經本院調閱
    上開調解卷宗核閱無訛，並有調解程序筆錄可參（見司消債
    調卷第80頁），依消費者債務清理條例施行細則第44條之3
    規定，聲請人於前置調解不成立後聲請更生，應屬合法。
  ㈡次查，聲請人於107年及108年度申報所得各為91,752元（其
    中安麗日用品股份有限公司執業所得91,587元、餘為股利）
    、178,679元（其中藝榮企業有限公司薪資所得104,360元、
    安麗日用品股份有限公司執業所得71,094元，餘為股利），
    然其自陳向本院聲請更生前2年內有薪資及執業所得共435,0
    80元，名下有2008年日產汽車1部，勞工保險自108年8月20
    日起投保於藝榮企業有限公司，投保薪資為23,800元，其為
    要保人之①全球人壽保單曾於108年1月至同年8月領取3筆醫
    療保險金共132,250元，現有7張保單解約金共115,629元（
    其中6張均已扣除保單借款共1,375,237元）；②遠雄人壽2張
    保單於108年2月共借款20,995元，並分別於108年9月及109
    年1月停效，現均無解約金；③安聯人壽1張保單曾於108年2
    月13日保單價值總額部分提領20,000元、108年8月14日保單
    借款10,000元，現有帳戶價值10,193元；④宏泰人壽1張保單
    無解約金。又聲請人自陳107年7月至108年7月於百貨專櫃代
    班，每月收入約為5,000元領現，入不敷出時以全球人壽、
    遠雄人壽及安聯人壽保單借款支應，108年8月16日起任職藝
    榮企業有限公司，據藝榮企業有限公司函覆之薪資明細表所
    載108年8月至109年9月之每月實發薪資為19,541元至23,322
    元不等，合計276,472元，平均每月為20,479元（計算式：2
    76,472÷13.5＝20,479，小數點以下四捨五入；下同），再據
    安麗日用品股份有限公司函覆表示聲請人為傳銷商，107年1
    0月至109年9月共領取獎金111,749元，平均每月為4,656元
    （計算式：111,749÷24＝4,656)，未領取社會局補助等情，
    有財產及收入狀況說明書（司消債調卷第4至6頁）、戶籍謄
    本（司消債調卷第12頁）、財團法人金融聯合徵信中心前置
    協商專用債權人清冊（司消債調卷第15至16頁）、信用報告
    （司消債調卷第18至21頁）、財政部高雄國稅局107年及108
    年度綜合所得稅各類所得資料清單及總歸戶財產查詢清單（
    司消債調卷第22至24頁）、勞工保險被保險人投保資料表（
    司消債調卷第32頁）、高雄市政府社會局社會福利資訊料查
    詢表（本案卷第17至19頁）、藝榮企業有限公司薪資明細表
    及新進人員履歷表（本案卷第26至29頁）、安泰人壽保險股
    份有限公司函（本案卷第30至31頁）、安麗日用品股份有限
    公司陳報狀（本案卷第35至36頁）、全球人壽保險股份有限
    公司函（本案卷第37至39頁）、遠雄人壽保險股份有限公司
    書函（本案卷第40至41頁）、債權人清冊（本案卷第45至47
    頁）、存摺（司消債調卷第25至31頁、本案卷第48至64頁、
    本案卷第87至89頁）、商業保險投保資料查詢結果表（本案
    卷第86頁）、安聯人壽保險股份有限公司函（本案卷第116
    至120頁）在卷可參。故本院審酌上情，認為核算聲請人目
    前償債能力之基礎以其108年8月至109年9月平均每月收入25
    ,135元（計算式：20,479＋4,656＝25,135）為基準。
  ㈢關於聲請人個人日常必要支出部分，聲請人陳稱與配偶及2名
    子女租屋同住，每月房租22,000元，伊負擔7,000元，未領
    取租金補助，有房屋租賃契約書、存款憑條及高雄市政府都
    市發展局函在卷可稽（司消債調卷第37頁、本案卷第32頁、
    本案卷第91至95頁）。按債務人必要生活費用，以最近一年
    衛生福利部或直轄市政府所公告當地區每人每月最低生活費
    一點二倍定之，消債條例第64條之2第1項定有明文。本院參
    酌衛福部社會司所公告110年度高雄市最低生活費標準為13,
    341元。又該最低生活費用之標準，係照當地最近1年平均每
    人消費支出60％，依其基準之家庭收支調查報告調查表格式
    所示有關經常性支出之調查項目，其原即包括利息支出、食
    品、衣著、房租及水費、電費、醫療保健、交通、娛樂、教
    育等基本生活需求。本院認在聲請人並無特殊需求，應以此
    最低生活費之1.2倍即16,009元認係其個人必要生活費用。
  ㈣至扶養費支出部分，聲請人主張扶養2名未成年子女，每月扶
    養費各4,000元。經查，聲請人與配偶翁敏雄育有之長女翁○
    怡係95年8月生、長子翁○宸係97年2月生，2名子女於107年
    及108年度申報所得均為0元、名下均無財產、均無領取社會
    局補助等情，有戶籍謄本、所得資料及財產查詢清單、高雄
    市政府社會局社會福利資訊料查詢表、存摺、註冊繳費單在
    卷可憑（見司消債調卷第12頁、司消債調卷第38至41頁、本
    案卷第22至25頁、本案卷第67至68頁、本案卷第96至106頁
    、本案卷第111至112頁）。扶養費用數額部分，按受扶養者
    之必要生活費用，準用第1項規定計算基準數額，並依債務
    人依法應負擔扶養義務之比例認定之，消債條例第64條之2
    第2項亦有明定。準此，聲請人所應負擔未成年子女之扶養
    費，以110年度高雄市每人每月最低生活費13,341元之1.2倍
    即16,009元計算，由聲請人與配偶共同分擔後，聲請人負擔
    2名子女每月之扶養費即應以16,009元（計算式：16,009×2÷
    2＝16,009）為度，而聲請人主張每月支出扶養費共8,000元
    ，低於本院計算之基準，係屬合理。
  ㈤綜上所述，以聲請人現每月收入25,135元為其償債能力基準
    ，扣除個人必要生活費16,009元及扶養費8,000元後，餘1,1
    26元，而聲請人目前無擔保負債總額為1,249,971元（參司
    消債調卷第56頁以下及本案卷第121頁，包含：台北富邦銀
    行、國泰世華銀行、兆豐銀行、花旗銀行、台灣企銀、玉山
    銀行、台新銀行、中國信託銀行，另全球人壽、遠雄人壽之
    保單借款及和潤企業股份有限公司有擔保車貸，均不計入無
    擔保債務總額），扣除全球人壽保單解約金及安聯人壽保單
    帳戶價值共125,822元，以聲請人於調解程序自陳每月清償
    能力為2,000元（見司消債調卷第80頁）計算，需約47年【
    計算式：（1,249,971－125,822）÷2,000÷12≒46.8】始能清
    償完畢，應認其已不能清償債務。此外，聲請人無擔保或無
    優先權之債務總額未逾12,000,000元，且無消債條例第6條
    第3項、第8條或第46條各款所定駁回更生聲請之事由存在，
    則聲請人聲請更生為有理由，應予准許，爰命司法事務官進
    行本件更生程序。
四、依消債條例第11條第1項、第45條第1項，裁定如主文。
中　　華　　民　　國　　110 　年　　2 　　月　　23　　日
                  民事庭　法　官  　賴寶合
以上正本係照原本作成。
本裁定不得抗告。
中　　華　　民　　國　　110 　年　　2 　　月　　23　　日
                          書記官    胡美儀